臺灣雲林地方法院民事判決　　　　　　　 95年度訴字第392號
原　　　告　丙○○
訴訟代理人　乙○○
被　　　告　甲○○○○○○
上列當事人間請求損害賠償事件，本院於民國96年4 月9 日言詞
辯論終結，判決如下：
    主  文
被告應給付原告新台幣玖拾萬捌仟玖佰壹拾壹元，及自民國九
十五年八月十日起至清償日止，按週年利率百分之五計算之利息
。
原告其餘之訴駁回。
訴訟費用由被告負擔五分之二，餘由原告負擔。
本判決第一項於原告以新台幣拾貳萬元為被告供擔保後，得假
執行。
原告其餘假執行之聲請駁回。
    事實及理由
一、被告未於言詞辯論期日到場，核無民事訴訟法第386 條各款
    所列情形，爰依原告之聲請，由其一造辯論而為判決。
二、原告主張：被告於民國94年9 月20日19時許，駕駛車號HO-9
    947 號自小客車，沿雲林縣土庫鎮○○○號○路由西往東方向
    行駛，行經該道路23.1公里處，因超車失控，擦撞前方由訴
    外人詹峻盛所駕駛之車號8982-LP 號自小客車後，應注意汽
    車在高速公路行駛途中，因機械故障或其他緊急情況無法繼
    續行駛時，於待援期間除顯示危險警告燈外，並應在故障車
    輛後方50公尺至100 公尺處設置車輛故障標識警示之，而當
    時天候為晴天，夜間無照明，路面乾燥、無缺陷及障礙物，
    視距良好，並無不能注意之情事，竟疏未注意顯示危險警告
    燈，致訴外人羅崧仁所駕駛並搭載原告、李應皇之車號SR-0
    711 號自小客車自後方撞擊被告駕駛之自小客車，造成原告
    受有第5 、6 及第6 、7 頸椎間軟骨突出之傷害。原告因被
    告上開侵權行為，致受有醫療費用新台幣（下同） 168,460
    元、看護費用68,000元、喪失勞動能力損害1,920,000 元，
    及精神損害276,000 元之損害，爰依侵權行為損害賠償請求
    權提起本訴等語。並聲明：
　(一)被告應給付原告 2,432,460元，及自起訴狀繕本送達之翌日
  　起至清償日止，按週年利率5%計算之利息。
  (二)願供擔保，請准宣告假執行。
三、被告則以：原告所請求喪失勞動能力損害之期間過長，且慰
    撫金之金額亦過高，請求酌減。末被告對本件車禍之發生確
    有過失，惟原告亦與有過失，請求過失相抵等語置辯。並聲
    明：原告之訴駁回。
四、兩造不爭執之事實：
  (一)被告於94年9 月20日19時許，駕駛車號HO-9947 號自小客車
    ，沿雲林縣土庫鎮○○○號○路由西往東方向行駛，行經該道
    路23.1公里處，因超車失控，擦撞前方由訴外人詹峻盛所駕
    駛之車號8982-LP 號自小客車後，應注意汽車在高速公路行
    駛途中，因機械故障或其他緊急情況無法繼續行駛時，於待
    援期間除顯示危險警告燈外，並應在故障車輛後方50公尺至
    100 公尺處設置車輛故障標識警示之，而當時天候為晴天，
    夜間無照明，路面乾燥、無缺陷及障礙物，視距良好，並無
    不能注意之情事，竟疏未注意顯示危險警告燈，致後方亦未
    注意車前狀況之訴外人羅崧仁所駕駛並搭載原告、訴外人李
    應皇之車號SR-0711 號自小客車自後方撞擊被告駕駛之自小
    客車，造成原告受有第5 、6 及第6 、7 頸椎間軟骨突出之
    傷害。被告因上開過失傷害人之犯行由本院以95年度虎交簡
    字第108 號判處有期徒刑3 月，如易科罰金以300 元（銀元
    ）折算1 日確定。
  (二)原告因治療上開傷害，而支出醫療費用168,460元。
  (三)看護費用以每日2,000元為計算依據。
  (四)稅務電子閘門財產所得調件明細表、兩造呈報職業、教育、
    收入等身分地位，暨相關證明文件。
  (五)原告迄仍未領取強制汽車責任保險金。
五、按因故意或過失，不法侵害他人之權利者，負損害賠償責任
  　，民法第184 條第1 項前段定有明文。再不法侵害他人之身
    體或健康者，對於被害人因此喪失或減少勞動能力或增加生
    活上之需要時，應負損害賠償責任、不法侵害他人之身體、
    健康、名譽或自由者，被害人雖非財產上之損害，亦得請求
    賠償相當之金額，同法第193 條第1 項、第195 條第1 項分
    別定有明文。查被告因上開過失行為致發生本件車禍，而造
    成原告受有第5 、6 及第6 、7 頸椎間軟骨突出之傷害，業
　  如前述，乃構成侵權行為，揆之上開法律規定可知，被告自
    應負損害賠償責任。茲就原告請求之金額分別審核如下：
　(一)醫療費用部分：
    原告主張其因本件車禍受有上開傷害，致支出醫療費用共計
    168,460 元等語，業據其提出診斷證明書2 紙、醫療收據20
    紙為證，復為被告所不爭執，自堪信原告此部分之主張為真
    實，是原告因被告上開過失行為致受有共計168,460 元之醫
    療費用損失。
  (二)看護費用部分：
　　原告主張其因本件車禍受傷，無法自理生活，起居有賴他人
  　照顧，遂由其配偶自94年9 月20日起看護共計34天，以每日
    2,000 元計算，致受有看護費用之損害共計68,000元等語，
    業據其提出診斷證明書2 紙為證，復為被告所不爭執，自堪
    信原告此部分之主張亦為真實，是原告因被告上開過失行為
    致受有共計68,000元之看護費用損失。
　(三)喪失勞動能力部分：
  1.原告主張其因上開被告之過失行為致完全喪失勞動能力，業
    據提出診斷證明書、勞工保險殘廢診斷書為證，惟為被告所
    否認。本院為明瞭原告自上開傷害行為受有上開傷害迄今，
    其勞動能力是否喪失或減少，乃囑託行政院國軍退除役官兵
    輔導委員會台中榮民總醫院鑑定，行政院國軍退除役官兵輔
    導委員會台中榮民總醫院於96年2 月15日回覆謂「病患羅先
    生（按為原告）因非在本院手術，無法評估其手術前症狀為
    何，亦無法知道是否需看護及看護時間為多久，病患恢復時
    間會依下列因素有所不同(一)受傷程度(二)手術治療方式及時間
    (三)病患個人因素，以上三項本院均無介入，因此無法提供意
    見，應尊重手術醫師的說法。至於是否完全喪失勞動能力，
    可依病歷記載之肌力為何，若瑟醫院之病歷記載為僅可從事
    輕便工作。」有該院96年2 月15日中榮醫企字第0960002396
    號函附卷可參。上開鑑定既認原告僅可從事輕便工作，而參
    酌被告並不爭執原告於案發前係從事水泥工之粗重工作乙情
    ，則原告請求此部分喪失勞動能力之損害應屬可採。
  2.再查，原告為40年1 月2 日出生，此有其年籍資料在卷可憑
    ，系爭傷害事件發生時年54為歲，乃從事社會經濟活動主要
    年齡層之一，倘無特殊情事，恆以有工作能力為常，參酌勞
    動基準法第53條、第54條自請退休及強制退休之年齡，分別
    為55歲、工作25年以上及60歲等規定，認為原告之勞動年齡
    應可達60歲，復審酌被告對原告於案發前每月收入為40,000
    元之情並不爭執，則原告主張其自系爭傷害事件發生之日起
    至4 年後為止，共計4 年，以每月40,000元為據計算其勞動
    能力，堪稱允適，是依此計算，原告喪失勞動能力損失如下
    ：
　(1)已到期部分：
　　自94年9 月20日（即系爭車禍事故發生之時）至 95年8 月9
    日（按為起訴狀繕本送達之日）止，共10個月又20天，以每
    月40,000元計算，共損失426,667元。
    （ (40,000×10) ＋ (40,000×20/30)＝426,667 （小數點
    以下4 捨5入 ，下同)）
　(2)未到期部分：自95年8 月10日起，至98年9 月20日止，尚有
    3 年又1 個月（按未滿15日，不予計算），扣除中間利息，
    可請求喪失勞動能力損失為1,408,150 元。
　　（ (40,000×12×2.00000000) ＋ (40,000×12×0.083 ×
     (3.00000000－0.00000000)＝1,408,150）
　(3)合計已到期及未到期之部分，共為1,834,817 元（426,667
　  ＋1,408,150 ＝1,834,817） ，故原告喪失勞動能力損失共
    計1,834,817 元。
  (四)精神慰撫金部分：
    本院斟酌原告國小畢業，車禍前從事泥水工作，名下4 筆不
    動產，並於94年度受有共計66,862元之薪資、利息所得（見
    卷附稅務電子閘門財產所得調件明細表），因本件車禍受有
    第5 、6 及第6 、7 頸椎間軟骨突出之傷害，醫院為其實施
    症狀治療，原告共計住院23天，其身體、精神痛苦甚大，而
    被告為國中畢業，事發前從事綁鐵工作，每日收入約 1,800
    元，名下3 輛車輛，別無不動產，且於94年度受有共計6,57
    5 元薪資所得（見上開調件明細表），其原應注意汽車在高
    速公路行駛途中，因機械故障或其他緊急情況無法繼續行駛
    時，於待援期間除顯示危險警告燈外，並應在故障車輛後方
    50公尺至100 公尺處設置車輛故障標識警示之，而當時天候
    為晴天，夜間無照明，路面乾燥、無缺陷及障礙物，視距良
    好，並無不能注意之情事，竟疏未注意顯示危險警告燈，致
    生本件車禍，然被告於本院審理時坦承上開過失傷害之犯行
    ，足認被告於肇事後有誠意協商善後，僅因原告請求金額過
    鉅，而無法達成和解等一切情狀，認原告所得請求之精神慰
    撫金以276,000元為適當。
六、惟按損害之發生或擴大，被害人與有過失者，法院得減輕賠
    償金額或免除之，重大之損害原因，為債務人所不及知，而
    被害人不預促其注意或怠於避免或減少損害者，為與有過失
    ，民法第217 條第1 項及第2 項定有明文，此即過失相抵之
    法則。又按過失相抵之責任減輕或免除，非為抗辯，而為請
    求權一部或全部之消滅，故過失相抵之要件具備時，法院得
    不待當事人之主張，逕以職權減輕賠償金額或免除之，最高
    法院80年度台上字第173 號判決可資參照。再按損害之發生
    或擴大，被害人與有過失者，法院得減輕賠償金額，此於被
    害人之代理人或使用人與有過失之情形，亦有準用，民法第
    217 條第1 項、第3 項定有明文，亦即損害之發生或擴大，
    被害人之代理人或使用人與有過失者，法院得減輕賠償金額
    或免除之，而駕駛機車附載他人，該他人係因藉駕駛人載送
    而擴大其活動範圍，駕駛人為之駕駛機車，應認係該他人之
    使用人，依前開規定，自得減免賠償義務人之賠償金額，最
    高法院90年度台上字第1046號判決可資參照。被告駕駛上開
    車輛行經雲林縣土庫鎮○○○號○路23.1公里處，因超車失控
    ，擦撞前方由訴外人詹峻盛所駕駛之車號8982-LP 號自小客
    車後，應注意汽車在高速公路行駛途中，因機械故障或其他
    緊急情況無法繼續行駛時，於待援期間除顯示危險警告燈外
    ，並應在故障車輛後方50公尺至100 公尺處設置車輛故障標
    識警示之，而當時天候為晴天，夜間無照明，路面乾燥、無
    缺陷及障礙物，視距良好，並無不能注意之情事，竟疏未注
    意顯示危險警告燈，致後方亦未注意車前狀況之訴外人羅崧
    仁所駕駛並搭載原告、訴外人李應皇之車號SR-0711 號自小
    客車自後方撞擊被告駕駛之自小客車等事實，業如前述，何
    況本件車禍經台灣雲林地方法院檢察署檢察官送請臺灣省嘉
    雲區車輛行車事故鑑定委員會鑑定結果，亦認定「羅崧仁駕
    駛自用小客車，夜間未注意車前狀況，撞及已先行肇事，未
    妥設警示設施之陳車（按為被告），為肇事主因」「陳嘉輝
    駕駛自用小客車，夜間肇事後未妥設警示設施，為肇事次因
    」，有該委員會95年1 月17日嘉雲鑑字940716字第09558001
    18號函附於上開刑事卷可稽，是訴外人羅崧仁就本件車禍之
    發生與有過失甚明，本件原告乘坐訴外人羅崧仁所駕駛之上
    開車輛，自係以訴外人羅崧仁為其使用人，揆之上開說明，
    即亦應依訴外人羅崧仁之過失程度減輕賠償金額。是本院審
    酌訴外人羅崧仁與被告各開過失情節，認訴外人羅崧仁應負
    60% 之肇事責任，被告應負40% 之肇事責任，爰減輕被告賠
    償金額60% 。依此計算，被告應賠償原告之金額為 938,911
    元（168,460 ＋68,000＋1,834,817 ＋276,000 ×40% ＝93
    8,911） 。
七、綜上所述，原告本於侵權行為之損害賠償請求權，請求被告
    賠償938,911 元，及自起訴狀繕本送達翌日即95年8 月10日
    起至清償日止，按週年利率5%計算之利息，為有理由，應予
    准許，其餘之請求，則無理由，應予駁回。
八、原告陳明願供擔保，聲請宣告假執行，經核原告勝訴部分並
    無不合，爰酌定相當擔保金額予以准許。至原告敗訴部分，
    其假執行之聲請失所附麗，應併予駁回。
九、訴訟費用負擔之依據：民事訴訟法第79條。
中　　華　　民　　國　　96　　年　　4 　　月　　23　　日
                  民事第二庭    法  官  陳秋如
以上正本係照原本作成
如對本判決上訴，須於判決送達後20日內向本院提出上訴狀（需
附繕本）
中　　華　　民　　國　　96　　年　　4 　　月　　23　　日
                                書記官　王秀如
